【裁判字號】    97,消債更更,5
【裁判日期】    971210
【裁判案由】    更生程序
【裁判全文】
臺灣嘉義地方法院民事裁定           97年度消債更更字第5號
聲  請  人
即  債務人  甲○○
代  理  人  陳正芳律師
上列債務人聲請更生程序事件，債務人對於中華民國97年7月31
日第一審裁定（本院97年度消債更字第107號）提起抗告，經本
院合議庭第一次發回更審，本院裁定如下：
    主  文
聲請人甲○○自中華民國九十七年十二月十日十二時起開始更生
程序。
命本院司法事務官進行本件更生程序。
    理  由
一、按債務人不能清償債務或有不能清償之虞者，得依本條例所
    定更生或清算程序，清理其債務，消費者債務清理條例第3
    條定有明文。次按，債務人與金融機構協商成立者，不得聲
    請更生或清算。但因不可歸責於己之事由，致履行顯有重大
    困難者，不在此限；本條例施行前，聲請人依金融主管機關
    協調成立之中華民國銀行公會會員辦理消費金融案件無擔保
    債務協商機制與金融機構成立之協商，準用前項之規定；債
    務人無擔保或無優先權之債務總額未逾新臺幣一千二百萬元
    者，於法院裁定開始清算程序或宣告破產前，得向法院聲請
    更生；法院開始更生程序之裁定，應載明其年、月、日、時
    ，並即時發生效力，復為同條例第151條第5、6項，第42條
    第1項及第45條第1項所明定。
二、本件聲請意旨略以：聲請人有不能清償債務情事，前已提出
    債權人清冊，以書面向最大債權金融機構請求共同協商債務
    清償方案，並成立協商，惟依前揭協商，聲請人每月需償還
    臺幣（下同）37,310元，而聲請人每月收入平均約為39,000
    元，且必須支出房貸25,000元，餘額已無法負擔聲請人全家
    生活必要之支出，原協商條件顯然過苛，致聲請人履行該協
    商條件顯有困難，且非可歸責於聲請人，聲請人復未經法院
    裁定開始清算程序或宣告破產，爰依法聲請更生等語。
三、經查：
  (一)聲請人前於於消費者債務清理條例施行前，依金融主管機關
    協調成立之中華民國銀行公會會員辦理消費金融案件無擔保
    債務協商機制，於民國95年6月28日與最大債權銀行安泰銀
    行成立協商，當時聲請人之無擔保債務總額為3,360,645元
    ，雙方約定聲請人自95年7月份起每月應償還款項為37,310
    元，分120期，利率6％等情，有聲請人所提出之協議書、無
    擔保債務還款計劃等為證，堪信為真實。
  (二)聲請人主張其自95年5月至96年1月10日止，任職於昭至金屬
    有限公司（下稱昭至公司），95年薪資總收入為691,920元
    ，平均月收入為57,660元，嗣昭至公司於96年1月11日發生
    工安事件而遭勒令停業，聲請人因而離職；迄至96年11月15
    日始受僱於曾文彥，每月平均約工作20日，每日工資1,500
    元，平均月收入3萬元，另聲請人與配偶呂欣怡亦在夜市營
    業，平均月收入約16,000元至18,000元，聲請人分得8,000
    元至9,000元等情，業據證人曾文彥到庭證述屬實，復有聲
    請人提出之95年度及96年度綜合所得稅各類所得資料清單、
    行政院勞工委員會北區勞動檢查所96年1月22日勞北檢綜字
    第0965004594號函在卷可佐，是聲請人自96年11月迄今每月
    平均收入約為38,000元至39,000元，堪可認定。
  (三)再依聲請人之財產歸屬資料清單記載，聲請人雖有房屋及土
    地各1筆，投資昭至公司30萬元等財產，惟前揭房地已向彰
    化銀行設定抵押，目前擔保債權尚有405萬元等情，業據聲
    請人提出債權人清冊、土地登記謄本及建物登記謄本可按；
    至投資部分，昭至公司係於78年11月8日核准設立，於設立
    時，聲請人僅17歲，而該公司之負責人李始明又為聲請人之
    父，是則聲請人主張其僅係人頭股東，並非真正投資乙節，
    應為可採。
  (四)綜上，債務人每月收入約為38,000元至39,000元，經償還依
    協商所應清償之37,310元後，僅餘690元至1,690元，顯不足
    以支應其個人之必要生活所需。是債務人主張其有不可歸責
    於己之事由，致履行前揭協商之清償方案顯有重大困難乙節
    ，應可相信。此外，本件又查無債務人有消費者債務清理條
    例第6條第3項、第8條或第46條各款所定駁回更生聲請之事
    由存在，則債務人聲請更生，於法尚無不符，應予准許，爰
    裁定如主文第1項所示。
四、按法院裁定開始更生或清算程序後，得命司法事務官進行更
    生或清算程序，消費者債務清理條例第16條第1項前段定有
    明文。本件債務人聲請更生，業經本院裁定准許開始更生程
    序，爰依前揭規定，命法事務官進行本件更生程序。
中    華    民    國    97    年    12    月    10    日
                      民一庭  法  官  柯月美
以上為正本係照原本作成
本件不得抗告
本裁定已於97年12月10日12時公告。
中    華    民    國    97    年    12    月    10    日
                              書記官  李文政


司法院資訊處製作；財團法人民間司法改革基金會備份。
